臺灣高雄地方法院刑事判決
111年度審訴字第551號
公  訴  人  臺灣高雄地方檢察署檢察官
被      告  黃永鴻




上列被告因毒品危害防制條例案件，經檢察官提起公訴（111年
度偵緝字第432號），因被告於準備程序進行中，就被訴事實為
有罪之陳述，經受命法官告知簡式審判程序之旨，並聽取被告與
公訴人之意見後，由本院合議庭裁定由受命法官獨任依簡式審判
程序審理，判決如下：
    主  文
甲○○持有第一級毒品純質淨重十公克以上，處有期徒刑壹年拾月
。
扣案如附表編號1至5所示之物，均沒收銷燬。
    事  實
一、甲○○明知海洛因、甲基安非他命為毒品危害防制條例第2條
    第2項第1、2款所規定之第一、二級毒品，不得非法持有，
    竟基於持有第一級毒品純質淨重10公克以上及第二級毒品純
    質淨重20公克以上之犯意，於民國110年（起訴書誤載為111
    年，已經公訴檢察官當庭更正，下同）11月15日至19日間某
    日，在高雄市鳳山區五甲二路某處，向綽號「漢仔」之真實
    姓名不詳之成年人，以新臺幣（下同）3萬元之價格，購買
    第一級毒品純質淨重10公克以上之海洛因9包，及第二級毒
    品純質淨重20公克以上之甲基安非他命4包，而非法持有之
    ；並於110年11月19日上午某時許，在高雄市七賢路某處，
    分別以捲煙吸食、燒烤玻璃球吸食煙霧等方式，分別施用上
    開購得之海洛因及甲基安非他命(施用部分不另為不受理之
    諭知，詳下述）。嗣於110年11月19日16時55分許，其駕駛
    車牌號碼000-0000號自用小客車，在高雄市苓雅區四維二路
    與和平一路口發生車禍，員警據報到場，甲○○於警員尚未發
    覺其持有上開毒品前，主動將其丟棄於路旁工地內之背包內
    物品打開，並告知警員背包內放置有毒品，當場坦承其持有
    上開第一級、第二級毒品，並主動交付警員，而扣得其所有
    如附表編號1之海洛因9包（合計驗餘淨重39.53公克，純質
    淨重為26.99公克）、編號2至5所示之甲基安非他命4包（檢
    驗前純質淨重共為34.468公克）、及愷他命2包(總毛重1.17
    公克)、不明粉末3包、電子磅秤2個、安非他命吸食器1組、
    手機3支等物，自首而接受裁判。
二、案經高雄市政府警察局苓雅分局報告臺灣高雄地方檢察署檢
    察官偵查起訴。
    理  由
一、本件被告甲○○所犯係死刑、無期徒刑、最輕本刑為3 年以上
    有期徒刑以外之罪，其於準備程序進行中就被訴事實為有罪
    之陳述，經受命法官告知簡式審判程序之旨，並聽取當事人
    之意見後，本院合議庭認無不得或不宜改依簡式審判程序進
    行之情形，爰依刑事訴訟法第273條之1第1項、第284條之1
    規定，裁定由受命法官獨任進行簡式審判程序。又本件所引
    屬於審判外陳述之傳聞證據，依同法第273條之2規定，不受
    第159條第1項關於傳聞法則規定之限制，依法有證據能力，
    均合先敘明。
二、認定犯罪事實所憑之證據及其理由：
    上開事實，業經被告於警偵詢及本院審理時坦承不諱（見警
    卷第2-6、10頁、偵卷第15-17頁、本院卷第101、117、141
    頁），並有高雄市政府警察局苓雅分局搜索扣押筆錄、扣押
    物品目錄表各1份、現場照片及扣押物品照片共15紙在卷可
    稽（見警卷第19-27、37-40頁、偵一卷第83-99頁），此外
    復有如附表所示之物扣案可佐；又扣案如附表編號1至5所示
    之物，經送檢驗結果，分別含第一級毒品海洛因、及第二級
    毒品甲基安非他命成分，有如附表編號1至5所示之鑑定機關
    出具之鑑定書可參（各該附表編號所示之物，其毒品成分、
    淨重、純質淨重、鑑定機關及鑑定書，均詳如各該附表編號
    所示），足認被告上開任意性自白與事實相符，堪予採信。
    從而，本案事證明確，被告犯行堪以認定，應依法論科。
三、論罪：
(一)罪名：
    核被告所為，係犯毒品危害防制條例第11條第3項之持有第
    一級毒品純質淨重10公克以上之罪、及同條例第4項之持有
    第二級毒品純質淨重20公克以上之罪。
(二)罪之關係:
　　被告以一行為同時觸犯上開2罪名，為想像競合犯，應依刑
    法第55條前段規定，從一重之持有第一級毒品純質淨重10公
    克以上罪處斷。
(三)刑之加重減輕事由:
　1.本件被告犯行應否論以累犯並加重其刑一節，因起訴書及公
    訴人均未主張被告本件犯行是否應論以累犯，亦未就此部分
    具體指出證明方法，參照最高法院111 年4 月27日110 年度
    台上大字第5660號裁定意旨，本院自毋庸依職權調查並為相
    關之認定，併予指明。　
  2.自首減輕其刑之適用：
    本件係員警據報前往現場處理車禍事故，經車禍對造當事人
    向員警表示目睹被告棄置背包於旁邊工地內，被告隨後即向
    警方坦承該背包為其所有，並主動供警方檢視背包內毒品，
    且表示毒品為其所有，而經警查扣情事，有高雄市政府警察
    局苓雅分局111年9月16日高市警苓分偵字第11173614800號
    函及所附職務報告2份在卷可稽（見本院卷第109-112頁），
    足見本件係被告於員警尚未發覺其持有上開第一、第二級毒
    品犯行前，即主動向員警坦承持有毒品，自首並接受裁判，
    堪認被告符合自首之要件，且因此自首而減省司法資源，爰
    依刑法第62條前段規定，減輕其刑。
  3.本件無毒品危害防制條例第17條第1項之適用:
　　被告雖於警詢供稱上開毒品係向綽號「漢仔」之人購買（見
    警卷第5頁），惟其於警詢亦稱：「我不知道綽號漢仔之男
    子的真實姓名、年籍資料，平常是以通訊軟體LINE聯絡，但
    是現在我LINE無法登入，所以我不知道他的ID及暱稱」等語
    （見警卷第5-6頁），是尚難認其有供出毒品來源，因而查
    獲正犯情事，是故本件自無毒品危害防制條例第17條第1項
    之適用，併予敘明。
四、爰審酌被告無視國家禁止持有毒品之命令，竟持有第一、二
    級毒品數量純質淨重分別為26.99公克、34.468公克，數量
    非微，助長毒品流通，對社會治安亦產生潛在威脅，所為實
    屬不該；惟念及其犯後坦承犯行，且主動供員警檢視背包查
    扣毒品而自首接受裁判，態度良好，兼衡其本件犯罪之動機
    及目的（見警卷第4-5頁)、手段、情節、所生危害、及於本
    院自陳之智識程度暨家庭生活經濟狀況（涉被告個人隱私，
    不予揭露，見本院卷第143頁）、及如臺灣高等法院被告前
    案紀錄表所示之前科素行等一切情狀，量處如主文所示之刑
    。
五、沒收：
(一)扣案如附表編號1至5所示之物，經鑑定結果，分別檢出第一
    級毒品海洛因、第二級毒品甲基安非他命成分，業如前述，
    而該前開檢品之包裝袋因與其上殘留之毒品難以分析剝離，
    自應與毒品同視，依毒品危害防制條例第18條第1項前段規
    定，宣告沒收銷燬之；至鑑驗耗損之毒品，既已滅失，無庸
    再宣告沒收銷燬。
(二)不予沒收部分:
　1.扣案之不明粉末3包(原編號1、2、12)，經檢驗均未發現含
    法定毒品成分，合計淨重3.96公克(驗餘淨重3.43公克，空
    包裝總重1.27公克），有法務部調查局濫用藥物實驗室鑑定
    書在卷可稽（見偵一卷第105頁)，且無證據證明與被告本案
    犯行具有直接關聯性，爰不予宣告沒收，應由檢察官另為適
    當之處置。
　2.至於其餘扣案之愷他命2包、電子磅秤2組、吸食器1個、手
    機3支等物，或為供被告施用毒品、秤重所用、或為聯絡朋
    友使用，業據被告於警詢及本院審理分別陳述在卷（見警卷
    第4頁、本院卷第119頁），尚無證據證明與被告本案犯行具
    有直接關聯性，均不予宣告沒收，自應由檢察官另為適當之
    處置，併予敘明。
六、不另為不受理之諭知:
(一)公訴意旨另以：被告於前開時地購得上開第一、二級毒品海
    洛因及甲基安非他命後，110年11月19日上午某時許，在高
    雄市七賢路某處，分別以捲煙吸食、燒烤玻璃球吸食煙霧等
    方式，分別施用上開購得之海洛因及甲基安非他命各1次，
    因認被告涉犯毒品危害防制條例第10條第1 項、第2 項之施
    用第一級毒品、第二級毒品罪嫌等語(起訴書「證據並所犯
    法條二」係記載被告施用第一、二級毒品之輕行為，為上開
    持有毒品逾量罪之重行為所吸收）。
(二)按起訴之程序違背規定者，應諭知不受理之判決，而不受理
    判決，並得不經言詞辯論程序為之，刑事訴訟法第303 條第
    1 款、第307 條分別定有明文。又檢察官未將被告先送勒戒
    處所觀察、勒戒，而逕行起訴，其起訴之程序違背規定，應
    諭知不受理之判決（最高法院88年度台非字第146號判決意
    旨參照）。
(三)次按毒品危害防制條例已於109 年1 月15日修正公布，並自
    同年7 月15日施行，修正後該條例第20條第3 項將觀察、勒
    戒或強制戒治執行完畢釋放後「5 年後」再犯第10條規定者
    適用觀察、勒戒或強制戒治之規定，修正為「3 年後」；修
    正後同條例第23條第2 項亦配合修正為「觀察、勒戒或強制
    戒治執行完畢釋放後，『3 年內』再犯第10條之罪者，檢察官
    或少年法院（地方法院少年法庭）應依法追訴或裁定交付審
    理」。又所謂「3 年後再犯」，只要本次再犯（不論修正施
    行前、後）距最近1 次觀察、勒戒或強制戒治執行完畢釋放
    ，已逾3 年者，即該當之，不因其間有無犯第10條之罪經起
    訴、判刑或執行而受影響（最高法院刑事大法庭109 年度台
    上大字第3826號裁定意旨參照）。另修正後同條例新增第35
    條之1 第1 款、第2 款規定：偵查中之案件，由檢察官依修
    正後規定處理；審判中之案件，由法院依據修正後規定處理
    。
(四)經查：
　1.本件被告被訴施用第一、二級毒品之時間為110年11月19日
    ，有起訴書之犯罪事實欄記載可知；而此施用日期距被告之
    前最近1次觀察勒戒、強制戒治期滿日即91年4月8日，已逾3
    年，有臺灣高等法院被告前案紀錄表在卷可查，是依前揭說
    明，本件被告應再受觀察勒戒，而非逕予起訴。
　2.雖被告曾另因施用毒品案件，經檢察官聲請觀察勒戒，於11
    1年4月28日觀察勒戒執行完畢釋放出所，有臺灣高等法院被
    告前案紀錄表在卷可佐，惟此次觀察勒戒執行完畢係於本案
    犯行之後，自難認被告於本件施用第一、二級毒品之前3年
    內曾經觀察、勒戒或強制戒治。
　3.綜上，檢察官就本件被告施用第一、二級毒品部分逕行起訴
    ，其起訴程序顯已違背規定，本應為公訴不受理之諭知，惟
    檢察官認此部分與被告前揭經論罪科刑之持有第一級毒品純
    質淨重10公克以上之罪及持有第二級毒品純質淨重二十公克
    以上之罪部分，有高、低度行為之吸收關係，爰不另為不受
    理之諭知，附此敘明。　　　　　　
據上論斷，應依刑事訴訟法第273條之1第1項、第299條第1項前
段，毒品危害防制條例第11條第3項、第4項、第18條第1項前段
，刑法第11條、第55條前段、第62條，判決如主文。　　
本案經檢察官乙○○提起公訴，檢察官王勢豪到庭執行職務。
中　　華　　民　　國　　111 　年　　10　　月　　13　　日
                  刑事第五庭    法　官  黃蕙芳
以上正本證明與原本無異。
如不服本判決應於收受送達後20日內向本院提出上訴書狀，並應
敘述具體理由；如未敘述上訴理由者，應於上訴期間屆滿後20日
內向本院補提理由書（均須按他造當事人之人數附繕本）「切勿
逕送上級法院」。
因疫情而遲誤不變期間，得向法院聲請回復原狀。
中　　華　　民　　國　　111 　年　　10　　月　　13　　日
                                書記官  陳惠玲
附錄本判決論罪科刑法條：
《毒品危害防制條例第11條第3項》
持有第一級毒品純質淨重十公克以上者，處1年以上7年以下有期
徒刑，得併科新臺幣1百萬元以下罰金。
《毒品危害防制條例第11條第4項》
持有第二級毒品純質淨重二十公克以上者，處6月以上5年以下有期徒刑，得併科新臺幣70萬元以下罰金。　　　　　　　　　　

附表：
編號 毒品名稱及數量       鑑定結果 (毒品成分、淨重、純質淨重) 鑑定機關及檢驗報告 1 海洛因9包 1.碎塊狀檢品9包（原編號3至11)，均含第一級毒品海洛因成分。 2.合計淨重39.60公克。 3.驗餘淨重39.53公克，空包裝總重4.98公克，純度68.15%。 4.純質淨重26.99公克。 法務部調查局111年3月24日調科壹字第11123005240號濫用藥物實驗室鑑定書 （偵一卷第105頁） 2 甲基安非他命1包 1.白色結晶1包，檢出第二級毒品甲基安非他命成分。 2.檢驗前淨重25.861公克，檢驗後淨重25.829公克，純度66.56%。 3.檢驗前總純質淨重17.213公克。 高雄市立凱旋醫院濫用藥物成品檢驗鑑定書 (偵一卷第81頁） 3 甲基安非他命1包 1.白色結晶1包，檢出第二級毒品甲基安非他命成分。 2.檢驗前淨重14.748公克，檢驗後淨重14.717公克，純度90.75%。 3.檢驗前總純質淨重13.384公克。 同上 4 甲基安非他命1包 1.白色結晶1包，檢出第二級毒品甲基安非他命成分。 2.檢驗前淨重2.010公克，檢驗後淨重1.991公克，純度77.15%。 3.檢驗前總純質淨重1.551公克。 同上 5 甲基安非他命1包 1.白色結晶1包，檢出第二級毒品甲基安非他命成分。 2.檢驗前淨重3.431公克，檢驗後淨重3.410公克，純度67.61%。 3.檢驗前總純質淨重2.320公克。 同上 總計：編號1之海洛因純質淨重共26.99公克。       編號2至5之甲基安非他命總純質淨重共34.468公克。